【裁判字號】    94,訴,1725
【裁判日期】    951115
【裁判案由】    偽造有價證券等
【裁判全文】
臺灣臺北地方法院刑事判決              94年度訴字第1725號
公  訴  人  臺灣臺北地方法院檢察署檢察官
被      告  戊○○
上列被告因偽造有價證券等案件，經檢察官提起公訴（臺灣臺北
地方法院檢察署94年度偵字第18445號、94年度偵緝字第1555、1
556號）及移送併辦（臺灣臺北地方法院檢察署94年度偵字第213
52、21370號、95年度偵字第3136、11713、13187、14607號及臺
灣士林地方法院檢察署95年度偵字第5934號），因被告於乙○準
備程序中先就被訴事實為有罪之陳述，經乙○合議庭裁定適用簡
式審判程序審理，茲判決如下：
    主  文
戊○○以犯竊盜罪為常業，累犯，處有期徒刑年，油壓剪貳支
及小手電筒壹支均沒收，並於刑之執行前，令入勞動場所強制工
作年。
    事  實
一、戊○○前於民國90年間，因違反毒品危害防制條例案件，經
    乙○90年度簡字第676號判處有期徒刑4月，如易科罰金以銀
    元300元即新臺幣900元折算1日，於91年2月25日易科罰金執
    行完畢。詎其猶不知悔改，且有犯罪之習慣，自94年3月1日
    起至95年3月7日止，基於為自己不法所有之意圖反覆竊取財
    物恃以維生之常業犯意，或單獨、或與李振興（已於94年5
    月11日死亡）、或與辛○○（另案偵辦）、或與謝宗諺（另
    案偵辦）、或與顏琮勝（另案偵辦）分別基於共同犯意聯絡
    ，於臺北市區攜帶兇器破壞車輛之車鎖、車窗（毀損部分均
    未經告訴）竊取車內財物，或攜帶兇器毀越門扇、安全設備
    於日間或夜間侵入住宅、或有人居住之建築物、或辦公室內
    竊取財物，並賴此維生，而有犯罪之習慣，其中經查獲者，
    其行竊之時間、地點、被害人、犯罪手段、竊得財物及查獲
    經過，均詳如附表編號1至編號26所示。戊○○又基於為自
    己不法所有意圖之犯意，於竊得附表25所示財物後，即持其
    中庚○○之台新國際商業銀行現金卡（卡號00000000000000
    號），於95年3月12日凌晨0時30分許，至位於臺北市○○區
    ○○路2段53號之台新國際商業商業基隆路分行所屬之自動
    櫃員機，接續輸入預借現金密碼於自動提款機共4次，每次
    預借現金各新臺幣（下同）2萬元，以此不正方法使該提款
    機所屬銀行陷於錯誤而給付現金，共計8萬元。嗣警方分別
    於94年5月19日、同年6月23日、同年10月22日、95年4月27
    日循線查獲戊○○上開竊盜犯行，並扣得其所有供犯罪所用
    之油壓剪2支。
二、案經壬○○、丁○○、健盟水電工程有限公司訴請臺北市政
    府警察局信義分局報請臺灣臺北地方法院檢察署檢察官偵查
    起訴，及臺北市政府警察局信義分局、大安分局報請臺灣臺
    北地方法檢察署檢察官偵查而移送併辦，暨臺北市政府警察
    局內湖分局報請臺灣士林地方法院檢察署檢察官偵查而移送
    併辦。
    理  由
一、本件被告戊○○所犯刑法第339條之2第1項之不正利用自動
    付款設備罪及94年1月7日修正、同年2月2日公布、95年7月1
    日施行前刑法第322條之常業竊盜罪，並非死刑、無期徒刑
    、最輕本刑為3年以上有期徒刑之罪，亦非高等法院管轄第
    一審案件，且於準備程序進行中，被告先就被訴事實為有罪
    之陳述，經告知被告簡式審判程序之旨，並聽取檢察官、被
    告之意見後，乙○合議庭裁定由受命法官進行簡式審判程序
    ，是本件之證據調查，依刑事訴訟法第273條之2規定，不受
    同法第159條第1項、第161條之2、第161條之3、第163條之1
    及第164條至第170條規定之限制，合先敘明。
二、上揭犯罪事實，業據被告於乙○審理時坦承不諱，核與附表
    各被害人指述失竊情節相符，並有如附表所示證人證言、物
    證及書證在卷可憑。另被告以不正方法使自動付款設備付款
    犯行部分，除據被害人庚○○指述明確外，並有台新國際商
    業銀行現金卡交易紀錄查詢、被告在自動櫃員機操作時遭監
    視錄影設備錄影翻拍照片4幀在卷可憑（見臺灣士林地方法
    院檢察署95年度偵字第5934號偵查卷第35頁、第37至38頁）
    ，堪認被告自白與事實相符，應堪採信。本件事證明確，被
    告犯行洵堪認定。
三、論罪科刑理由：
  (一)查被告行為後，刑法於94年1月7日修正通過，於94年2月2日
    公布，並於95年7月1日施行。按行為後法律有變更者，適用
    行為時之法律，但行為後之法律有利於行為人者，適用最有
    利於行為人之法律，修正後之刑法第2條第1項定有明文。此
    條規定乃與刑法第1條罪刑法定主義契合，而貫徹法律禁止
    溯及既往原則，係規範行為後法律變更所生新舊法律比較適
    用之準據法，是刑法第2條本身雖經修正，但刑法第2條既屬
    適用法律之準據法，本身尚無比較新舊法之問題，應一律適
    用裁判時之現行刑法第2條規定以決定適用之刑罰法律。又
    本次刑法修正之比較新舊法，應就罪刑有關之共犯、未遂犯
    、想像競合犯、牽連犯、連續犯、結合犯，以及累犯加重、
    自首減輕暨其他法定加減原因（如身分加減）與加減例等一
    切情形，綜其全部罪刑之結果而為比較（最高法院95年度第
    8次刑庭會議決議可資參照）。經查：
    1.被告所為如附表所示26次竊盜犯行，經蒞庭檢察官於乙○
      審理時以95年度蒞字第13961號補充理由書更正為常業竊
      盜一罪起訴，乙○審理結果，亦認為構成常業竊盜罪（詳
      後述），雖民國95年7月1日修正施行之刑法，已刪除第
      322條常業竊盜罪之規定，但本件被告所犯本罪之時間在
      刑法修正施行前，而當時常業竊盜罪，其法定本刑為1年
      以上7年以下有期徒刑，刑法修正後，因常業犯已經刪除
      ，應將所犯加重竊盜、普通竊盜、加重竊盜未遂等26罪分
      論併罰，合併計算其法定最高本刑為有期刑徒刑130年，
      較原常業犯之法定刑為重，依刑法第2條第1項之規定比較
      結果，應適用較輕之修正前刑法第322條而論以常業竊盜
      罪。
    2.本件被告行為時之刑法第339條之2第1項之不正利用自動
      付款設備罪之法定刑為「3年以下有期徒刑、拘役或1萬元
      以下罰金。」。又依被告行為時之刑法第33條第5款規定
      ：罰金為1元以上。是被告行為時法定刑罰金刑部分，經
      依現行法規所定貨幣單位折算新臺幣條例第2條規定折算
      為新臺幣後，為新臺幣3元以上3萬元以下。而95年7月1日
      公布施行之刑法第33條第5款規定：罰金為新臺幣1,000元
      以上。另刑法施行法第1條之1規定：「中華民國94年1月7
      日刑法修正施行後，刑法分則編所定罰金之貨幣單位為新
      臺幣。94年1月7日刑法修正時，刑法分則編未修正之條文
      有定有罰金者，自94年1月7日刑法修正施行後，就其所定
      數額提高為30倍。但72年6月26日至94年1月7日新增或修
      正之條文，就其所定數額提高為3倍」。而刑法第339條之
      2第1項係刑法分則86年10月8日新增條文，是依上開規定
      ，罰金部分應提高為3倍。因此，刑法第339條之2第1項法
      定刑罰金刑部分為新臺幣1,000元以上3萬元以下。經比較
      新、舊法之結果，被告行為時之舊法對其較為有利。
    3.刑法第55條牽連犯之規定，新法已刪除，本件被告所犯上
      開常業竊盜及刑法第339條之2第1項不正利用自動付款設
      備罪二罪間具有牽連犯之關係，依修正前即行為時之規定
      ，應從一重之常業竊盜罪處斷；依修正後之刑法既已刪除
      牽連犯之規定，則所犯上述各罪應依數罪併罰之規定分論
      併罰。比較新舊法之規定，修正後之規定並無較有利於被
      告，依刑法第2條第1項之規定，應適用行為時之法律，即
      適用修正前刑法第55條牽連犯之規定，從一重之罪處斷。
    4.刑法第47條累犯之規定，被告行為時之刑法第47條規定：
      「受從有期徒刑之執行完畢，或受無期徒刑或有期徒刑一
      部之執行而赦免後，5年內以內再犯有期徒刑以上之罪者
      ，為累犯，加重本刑至1/2」；修正後刑法第47條第1項、
      第2項分別規定：「受執刑之執行完畢，或一部之執行而
      赦免後，5年以內故意再犯有期徒刑以上之罪者，為累犯
      ，加重本刑至1/2。」、「第98條第2項關於強制工作而免
      其刑之執行者，於受強制工作處分之執行完畢或一部之執
      行而免除後，5年以內故意再犯有期徒刑以上之罪者，以
      累犯論。」，本案不論依修正前之刑法第47條，或修正後
      之刑法第47條第1項之規定，均構成累犯（詳後述），對
      被告而言，新法並無較有利於被告，依修正後刑法第2條
      第1項前段規定，應依被告行為時之法律即舊法論以累犯
      。
    5.綜上，本件經綜合觀察全部罪刑比較之結果，就上開修正
      部分，依修正後刑法第2條第1項前段規定，應適用行為時
      法即舊法之規定。
  (二)查被告於如附表所示之時、地，以兇器一字起子、或鐵鎚、
    或油壓剪、或十字起子、或鉗子、或T字型起子、或鐵錐等
    工具，撬開或敲破被害人之汽車車窗玻璃、鐵捲門門鎖、喇
    叭鎖等方式，侵入住宅或建築物內竊取車內、屋內財物花用
    ，在約1年間內先後計犯26次竊盜犯行，顯恃竊盜為職業，
    並賴以維生，核其所為係該當修正前刑法第322條之常業竊
    盜罪之構成要件，起訴書認應依同法第321條第1項第3款之
    攜帶兇器竊盜竊盜罪處斷，尚有誤會，惟起訴事實相同，並
    據蒞庭檢察官於乙○審理時以95年度蒞字第13961號補充理
    由書更正為常業竊盜一罪起訴，爰依更正後之起訴法條論罪
    科刑。
  (三)被告與李振興就附表編號2、3、4所示竊盜犯行；其與顏琮
    勝就附表編號16所示竊盜犯行；其與謝宗諺就附表編號23所
    示竊盜犯行；其與辛○○就附表編號25所示竊盜犯行，雖分
    別有犯意聯絡及行為之分擔，皆為正犯。惟按刑法第322條
    之常業竊盜罪，相較於刑法第320條之普通竊盜罪或第321
    條之加重竊盜罪，二者罪質本屬相同，僅前者係以行為人有
    以犯常業竊盜罪為業，即恃之以為生，致適用法條有所不同
    ，故常業竊盜罪之共同正犯，必須行為人均有以犯常業竊盜
    罪為業，即恃之以為生之情形，始克構成，若無恃以為生之
    普通竊盜犯或加重竊盜犯，與常業竊盜犯共同犯竊盜罪者，
    其無恃以為生之普通竊盜或加重竊盜犯，僅能論以普通竊盜
    或加重竊盜罪，不能以常業竊盜罪之共同正犯論處，而被告
    就附表編號2、3、4所示竊盜犯行，雖係與李振興共同為之
    ；就附表編號16所示竊盜犯行，雖係與顏琮勝共同為之；就
    附表編號23所示竊盜犯行，雖係與謝宗諺共同為之；就附表
    編號25所示竊盜犯行，雖係與辛○○共同為之，然尚無其他
    積極證據足認李振興、顏琮勝、謝宗諺、辛○○係以竊盜犯
    行為生活之職業，並恃之以為生，揆諸前開說明，自無從就
    常業竊盜罪之罪名，與李振興、顏琮勝、謝宗諺、辛○○以
    共同正犯論處。至附表編號2、3、6、7所示竊盜部分，起訴
    書認被告戊○○與同案被告丙○○（業經乙○判決無罪確定
    ）亦為共犯，惟查被告於94年5月19日為警查獲時，丙○○
    雖坐在被告所駕駛載有電纜線贓物之EE-6489號小貨車上，
    然於被告行竊時，丙○○並未在場參與或幫助，其對於被告
    行竊之事完全不知情，此據丙○○陳明在卷，核與被告所辯
    相符，且觀之告訴人即健盟公司負責人李珍對於丙○○部
    分之證述，亦未見被告丙○○任何參與竊盜行為，再依證人
    即永春捷運工地保全人員己○○警詢所述，亦不足以證明丙○○有參與上開竊盜犯行，又乙○復查無積極證據足資認定
    丙○○確有公訴人所指之罪行，公訴意旨認被告與丙○○為
    共同正犯，容有誤會，附此敘明。
  (四)又被告竊盜取得被害人庚○○之現金卡及密碼輸入自動提款
    機提領現金，以不正方法使台新國際商業銀行陷於錯誤而給
    付現金，係該當刑法第339條之2第1項意圖為自己不法之所
    有，以不正方法由自動付款設備取得他人之物罪之構成要件
    。其先後4次輸入密碼，每次提領2萬元，共計詐得8萬元，
    係基於同一以不正方法由自動付款設備詐取財物罪犯意下之
    接續行為，僅侵害一個法益，只論以一罪。
  (五)被告所犯上開二罪間，有手段方法之牽連關係，為牽連犯，
    依修正前刑法第55條規定，應從一重論以常業竊盜罪。
  (六)至於被告所為附表編號1、2、3、6、7、8除外之竊盜犯行，
    及以不正方法由自動付款設備取得他人財物犯行，雖均未據
    公訴人指述，惟該竊盜犯行為常業竊盜犯行單純一罪之部分
    ，而以不正方法由自動付款設備取得他人財物犯行又與常業
    竊盜犯行有牽連犯裁判上一罪關係，均如前述，基於審判不
    可分原則，法院自得併予審理，附此敘明。
  (七)再被告前於90年間，因違反毒品危害防制條例案件，經乙○
    90 年度簡字第676號判處有期徒刑4月，如易科罰金以銀元
    300 元即新臺幣900元折算1日確定，於91年2月25日易科罰
    金執行完畢，有臺灣高等法院院被告前案紀錄表在卷為憑，
    其前受有期徒刑完畢，於5年內故意再犯本件有期徒刑以上
    之罪，為累犯，依法加重其刑。
  (八)爰審酌被告自94年3月1日起至95年3月7日止期間內犯常業竊
    盜罪，次數極多且所得亦高，於94年5月19日、同年6月23日
    、同年10月22日3度為警查獲後，仍未能悔改，復不斷犯案
    ，嚴重破壞社會治安等一切情狀，量處如主文所示之刑。
  (九)又被告行為後，竊盜犯贓物犯保安處分條例第3條強制工作
    之規定，業於95年5月30日修正公布，並於95年7月1日施行
    。被告行為時之竊盜犯贓物犯保安處分條例第3條第1項規定
    ：「18歲以上之竊盜犯、贓物犯有左列情形之一者，得於刑
    之執行前，令入勞動場所強制工作：一有犯罪之習慣者。二
    以犯竊盜罪或贓物罪為常業者。」；而95年7月1日施行之竊
    盜犯贓物犯保安處分條例第3條第1項修正為：「18歲以上之
    竊盜犯、贓物犯，有犯罪之習慣者，得於刑之執行前，令入
    勞動場所強制工作。」，本案不論依修正前、後規定，因被
    告有犯罪之習慣（詳後述），均符刑前強制工作要件，對被
    告而言，新法並無較有利於被告，並依被告上揭常業竊盜、
    、牽連犯、累犯均適用修正前刑法之相關規定，暨依法律適
    用不宜割裂原則，依修正後刑法第2條第1項前段規定，應依
    被告行為時之法律即修正前竊盜犯贓物犯保安處分條例第3
    條第1項第1款規定，宣告強制工作之保安處分。查被告犯竊
    盜罪，於上開長約1年之期間內，先後竊盜26次，從中牟取
    利益非少，足認被告顯有犯罪之習慣，為導正其不良之惡習
    ，並使其得以習得一技之長，實有令入勞動場所強制工作之
    必要，俾其得以日後適應社會生活，爰依修正前竊盜犯贓物
    犯保安處分條例第3條第1項第1款及竊盜犯贓物犯保安處分
    條例第4條之規定，諭知於刑之執行前，令入勞動場所強制
    工作3年，以矯正惡習。
  (十)扣案油壓剪2支及小手電筒1支（未扣案），均係被告所有供
    犯罪所用之物，業據被告供承在卷，爰依修正前刑法第38條
    第1項第2款規定，宣告沒收之（按關於刑法第38條沒收之規
    定，亦於95年7月1日修正施行，惟從刑附屬於主刑，除法律
    有特別規定者外，依主刑所適用之法律，最高法院95年度第
    8次刑事庭會議決議參照，而本件主刑部分適用行為時之刑
    法較有利於被告，已如上述，是本件沒收，應適用行為時法
    即修正前刑法第38條第1項第2款規定，附此敘明）。至被告
    行竊時所攜帶之一字起子、十字起子、T字型起子、鐵鎚、
    鐵錐、鉗子等兇器，因均未扣案，且據被告供承均已丟棄，
    顯業已滅失，爰不另為沒收之諭知。
四、對於其餘公訴事實之判斷：
  (一)公訴意旨另認被告於附表編號1所示時、地竊得被害人丁○○之票號YA161524號支票後，於不詳時、地，偽填票載金額
    為新臺幣「參拾萬元正」，完成發票行為後，於94年3月15
    日持向慶豐商業銀行信義分行使行提請交換，惟因被害人丁○○業已掛失而未得逞，因認被告另涉犯刑法第201條第1項
    之意圖供行使之用而偽造有價證券罪嫌。
  (二)訊據被告堅決否認有偽造有價證券犯行，辯稱：其竊得上開
    支票時，該支票之發票日、票面金額均已填載，並非空白支
    票，該支票票面金額非其所偽造等語。經查：該紙支票係由
    發票人丁○○在發票人欄簽名後，其他支票上必要填載事項
    空白，授權由其妻甲○○填寫及使用，嗣甲○○為支付保險
    費，親自填載發票日為93年12月20日、面額為30萬元後，尚
    未轉讓他人，放在LE-4992號小客車上，即於附表編號1所示
    時、地遭竊，丁○○對於LE-4992號小客車上財物失竊情形
    不是很瞭解，甲○○是該車及支票實際使用人，甲○○比較
    清楚等情，業據證人丁○○、甲○○於乙○審理時結證明確
    ，顯見該紙支票發票人欄是由丁○○填載，發票日及票面金
    額則係由甲○○填載，被告並未於支票上為任何登載行為，
    故被告就此部分顯無偽造有價證券情事，並據蒞庭檢察官於
    95 年9月12日以95年度蒞字第13961號補充理由書敘明依上
    開證人所述，公訴人亦認被告未為任何偽造有價證券之積極
    行為，而減縮此部分犯罪事實（補充由書雖記載係撤回此部
    分起訴，惟此部分應屬犯罪事實之減縮，僅在促使法院注意
    ，非屬訴訟上之請求，不生撤回效力，參照最高法院95年度
    台上字第2633號刑事判決），是此部分不能證明被告有偽造
    有價證券之犯行，因與前開論罪科刑之常業竊盜罪部分有方
    法結果之牽連關係，爰不另為無罪之諭知。
五、適用法律：
  (一)程序法方面：刑事訴訟法第273條之1第1項、第299條第1項
    前段。
  (二)實體法方面：刑事第2條第1項前段、第339條之2第1項，修
    正前刑法第322條、第55條、第47條、第38條第1項第2款，
    修正前竊盜犯贓物犯保安處分條例第3條第1項第1款，竊盜
    犯贓物犯保安處分條例第4條。
本案經檢察官蔡立文到庭執行職務。
中    華    民    國    95    年    11    月    15    日
                  刑事第十二庭  法  官  陳慧萍
上正本證明與原本無異。
如不服本判決，應於判決送達後10日內向乙○提出上訴狀（應抄
附繕本）。告訴人或被害人如對於本判決不服者，應具備理由請
求檢察官上訴，其上訴期間之計算係以檢察官收受判決正本之日
期為準。
                                書記官  何適熹
中    華    民    國    95    年    11    月    29    日
附錄本案論罪科刑法條：
修正前刑法第322條：
以犯竊盜罪為常業者，處1年以上7年以下有期徒刑。
中華民國刑法第339條之2
意圖為自己或第三人不法之所有，以不正方法由自動付款設備取
得他人之物者，處3年以下有期徒刑、拘役或1萬元以下罰金。
以前項方法得財產上不法之利益或使第三人得之者，亦同。


司法院資訊處製作；財團法人民間司法改革基金會備份。
